臺灣花蓮地方法院刑事判決　　　　　　　 96年度交訴字第8號
公　訴　人　臺灣花蓮地方法院檢察署檢察官
被　　　告　乙○○
上列被告因業務過失致死案件，經檢察官提起公訴（96年度偵字
第2875號），本院判決如下：
    主  文
乙○○無罪。
    理  由
一、公訴意旨略以：被告乙○○駕駛計程車載客維生，係從事駕
    駛業務之人，其於民國95年12月6日中午，駕駛車牌號碼6N-
    653 號營小客車，沿花蓮縣花蓮市○○路由南往北方向行駛
    ，嗣於同日中午12時47分許，途經該路段與民權路口時，其
    原應注意汽車行駛時，駕駛人應注意車前狀況，準備隨時採
    取必要之安全措施，而依當時之天氣狀況、視線、路況均良
    好，又無不能注意之情事，竟疏於注意而貿然往民權路方向
    行駛，不慎擦撞由張祖源酒後（血液中酒精濃度達160.7MG/
    DL，換算呼氣酒精濃度約0.80MG/L）所騎乘，沿上開海岸路
    對向行經該路口之車牌號碼 LX9-592號機車，致張祖源人車
    倒地，並受有左右胸腔內出血而死亡，又其於犯罪被發覺前
    ，主動向前來處理員警坦承肇事，並表示願意接受裁判，因
    認被告涉犯刑法第276條第2項之業務過失致死罪嫌云云。
二、按犯罪事實應依證據認定之，無證據不得認定犯罪事實。又
    不能證明被告犯罪者，應諭知無罪之判決，刑事訴訟法第15
    4條第2項、第301條第1項分別定有明文。次按認定不利於被
    告之事實，須依積極證據，苟積極證據不足為不利於被告事
    實之認定時，即應為有利於被告之認定，更不必有何有利之
    證據。認定犯罪所憑之證據，雖不以直接之證據為限，間接
    證據亦包含在內，然而無論直接證據或間接證據，其為訴訟
    上之證明，須於通常一般人均不致有所懷疑，而得確信其為
    真實之程度者，始得據為有罪之認定，倘其證明尚未達於此
    一程度，而有合理之懷疑存在時，事實審法院復已就其心證
    上理由予以闡述，敘明其無從為有罪之確信，因而為無罪之
    判決，尚不得任意指為違法。再刑事訴訟法第161條第1項規
    定：檢察官就被告犯罪事實，應負舉證責任，並指出證明之
    方法。因此，檢察官對於起訴之犯罪事實，應負提出證據及
    說服之實質舉證責任。倘其所提出之證據，不足為被告有罪
    之積極證明，或其闡明之證明方法，無從說服法官以形成被
    告有罪之心證，基於無罪推定之原則，自應為被告無罪判決
    之諭知，最高法院30年上字第816號、76年臺上字第4986 號
    、92年臺上字第128號分別著有判例可資參照。
三、公訴人認被告乙○○涉犯上揭業務過失致死罪嫌，無非以被
    告於警詢及偵查之供述、證人丙○○於警詢、偵查中之證述
    及卷附之台灣花蓮地方法院檢察署勘驗筆錄、相驗屍體證明
    書、驗斷書、財團法人台灣基督教門諾會醫院出具之診斷證
    明書、道路交通事故現場圖、草圖、調查報告表(一)(二)、現場
    及車損照片12幀及道路交通事故肇事人自首情形記錄表為其
    論據。訊據被告雖坦承其為計程車司機，有於上開時地，與
    騎乘機車之張祖源發生車禍，張祖源並因此死亡之事實，惟
    堅持否認有業務過失致死之犯行，辯稱：當時其駕車沿海岸
    路往民權路方向行駛，行車方向係綠燈，死者張祖源騎乘機
    車突然由海岸路闖紅燈衝過來，其發現時，因後方有車，前
    方對向車道亦有車，無法閃躲，只能停車，但死者仍撞過來
    而發生車禍，其並無過失等語。經查：
    (一)被告駕駛計程車於上開時地，沿花蓮市○○路由南往北方
      向行駛，行經海岸路與民權路交岔路口，乃向左往民權路
      方向行駛，於該路口與張祖源所騎乘，沿海岸路由北往南
      方向行駛之機車發生車禍，張祖源因此受有左右胸肋骨骨
      折等傷害，並導致左右胸腔內出血而死亡等情，為被告所
      自承，並有台灣花蓮地方法院檢察署相驗筆錄（卷內並無
      勘驗筆錄，起訴書應係將相驗筆錄誤載為勘驗筆錄）、相
      驗屍體證明書、驗斷書、財團法人台灣基督教門諾會醫院
      出具之診斷證明書、道路交通事故現場圖、草圖、調查報
      告表(一)(二)各乙份、現場及車損照片共29幀附卷可參。是張
      祖源確係因與被告所駕駛之計程車發生車禍而死亡無訛。
    (二)又本件車禍發生地點之路口係多岔路口，被告行車方向若
      為綠燈，則死者之行車方向則為紅燈，為被告供述明確，
      且為檢察官所不爭執，並為本院所明知。而被告自警詢、
      偵查，迄本院審理，始終供稱：其行車方向為綠燈，死者
      係闖紅燈致發生車禍等語。另檢察官迄今均無法提出被告
      於車禍發生當時有闖紅燈之證據，自無從認定被告有闖紅
      燈之行為。況死者於車禍發生後，在車禍當日（即96年12
      月6日）下午1時17分許，經抽血檢測其血液中所含酒精濃
      度高達160.7mg/dl，此有檢驗報告乙紙附卷足稽，將之換
      算成呼氣所含酒精濃度為0.8mg/l ，早已超過一般實務上
      認定酒後不能安全駕駛之標準0.55mg/l甚多，是本件車禍
      發生原因係死者在飲用過量酒類，致其注意力及操控機車
      之能力均明顯降低，而闖紅燈肇事之可能性甚高。徵諸上
      開各節，依罪疑唯輕原則，僅能認定被告係在綠燈號誌之
      狀況下行駛。
    (三)再被告於警詢、偵查及本院審理時均供稱：其當時時速約
      30至40公里，迨其行駛至路口中央時，發現死者以高速闖
      紅燈衝過來，其無從閃避致發生車禍等語。而觀之卷附現
      場照片、兩車車損照片及現場圖，顯示：兩車相撞地點約
      為路口中央，被告所駕駛之計程車車頭已往左偏，兩車相
      撞地點斜前方即機車行經路線有一道煞車痕行，被告計程
      車則無煞車痕，被告計程車停止處之地面有撞擊後之散落
      物，死者機車係車頭撞及計程車右前方車頭部位，撞擊後
      ，死者機車彈至計程車右後側，並刮擦地面，在地面產生
      一道長約數公尺之刮地痕。由上開現場狀況可知：因被
      告計程車停車處之地面有撞擊後之散落物，故該處應係兩
      車撞擊處，而兩車相撞後，被告駕駛之計程車應未再往前
      移動，故兩車撞擊所產生之散落物即散落在計程車停止處
      。死者騎乘機車之車速甚快，致其發現將撞及計程車時
      ，因緊急煞車而在地面產生一道煞車痕，甚至於撞擊後，
      仍無法停止，所騎之機車仍彈跳到計程車右後方，在地面
      產生一道刮地痕；而被告之車速不快，故在緊急煞車後，
      未在地面產生任何煞車痕。故被告上開所辯，應堪採信。
      本件被告既係遵循綠燈號誌，在其車道上依速限正常行駛
      ，並於發現死者由其右前方突然闖紅燈行駛而來之際，立
      即煞車閃避，是其已依法盡相關注意義務甚明，自無過失
      可言。
    (四)至證人丙○○於警詢及偵查之證述（被告同意其陳述作為
      證據，本院認依刑事訴訟法第159條之5第 1項之規定有證
      據能力），僅能證明丙○○為死者之妻子，死者因本件車
      禍死亡，不能證明被告就本件車禍有過失乙事。另道路交
      通事故肇事人自首情形記錄表，亦僅能證明被告坦承其為
      本件車禍之肇事者，亦無法證明被告就本件車禍有過失部
      分。
四、綜上所述，公訴人所為舉證，並不能證明被告有闖紅燈肇事
    之行為，而依被告在綠燈號誌狀況下行駛之情形判斷，並無
    法使本院產生其就本件車禍發生有過失之確信，揆諸前揭說
    明，自應為被告無罪之諭知。
據上論斷，應依刑事訴訟法第301條第1項，判決如主文。
本案經檢察官甲○○到庭執行職務。
中　　華　　民　　國　　96　　年　　11　　月　　19　　日
　　　　　　　　　刑事第三庭    審判長法　官　李世華
                                      法  官  張嘉芬
                                      法  官  許乃文
上列正本證明與原本無異。
如對本判決不服，應於送達後10日內，向本院提出上訴狀（上訴
狀應記載具體上訴理由並應抄附繕本）告訴人或被害人如對於本
判決不服者，應具備理由請求檢察官上訴，其上訴期間之計算係
以檢察官收受判決正本之日期為準。
中　　華　　民　　國　　96　　年　　11　　月　　19　　日
                                      書記官
